臺灣板橋地方法院刑事判決　　　　　　 96年度簡上字第136號
上　訴　人
即　被　告　丙○○
　　　　　　丁○○
上列上訴人因傷害案件，不服本院民國95年12月29日95年度簡字
第6453號第一審判決（聲請簡易判決處刑案號：95年度偵字第18
641號）提起上訴，經本院合議庭認丙○○部分應適用通常程序
審理，自為第一審判決，丁○○部分由本院管轄之二審合議庭判
決，判決如下：
    主  文
原判決撤銷。
丁○○傷害人之身體，處拘役貳拾日，如易科罰金，以銀元佰
元折算壹日。
丙○○無罪。
    事  實
一、丁○○與乙○○分別為臺北縣三峽鎮○○路○段八三巷十二
    號一樓及四樓之住戶，緣二家前因排水孔堵塞及漏水問題素
    有怨隙，於民國九十四年十月二十七日上午九時許，在上址
    十號與十二號公共樓梯一樓門口，丁○○與乙○○之父甲○○再因上開漏水之事發生爭執，丁○○基於傷害人之身體之
    故意，徒手毆擊甲○○胸前一拳（未據告訴），適乙○○騎
    乘機車返家見狀而趨前詢問，丁○○竟基於傷害人身體之故
    意，手持鑰匙刺擊乙○○面部，並以手毆打乙○○身體，致
    乙○○受有左上額裂傷約零點三公分與右下臂、右上胸、左
    腕、後頸挫擦傷等傷害。
二、案經乙○○訴由臺灣板橋地方法院檢察署檢察官偵查後聲請
    簡易判決處刑。
    理  由
一、有罪部分：
（一）按被告以外之人於審判外之言詞或書面陳述，除法律有規
      定者外，不得作為證據；又被告以外之人於審判外之陳述
      ，雖不符第一百五十九條之一至第一百五十九條之四之規
      定，但經當事人於審判程序同意作為證據，法院審酌該言
      詞陳述或書面陳述作成時之情況，認為適當者，亦得為證
      據；當事人、代理人或辯護人於法院調查證據時，知有第
      一百五十九條第一項不得為證據之情形，而未於言詞辯論
      終結前聲明異議者，視為有前項之同意，刑事訴訟法第一
      百五十九條第一項、第一百五十九條之五規定甚明。經查
      ，本判決後開所引用之被告以外之人於審判外之陳述（包
      括書面陳述），對本件被告而言，固皆屬傳聞證據，惟被
      告就前揭審判外陳述，於本院準備程序及審判期日時均表
      示同意作為證據；而公訴檢察官雖知上開證據資料為傳聞
      證據，但於本院準備程序及審判期日中則表示無意見而不
      予爭執，且迄至言詞辯論終結前亦未再聲明異議。本院審
      酌上開證據資料製作時之情況，尚查無違法不當及證明力
      明顯過低之瑕疵，亦認為以之作為證據應屬適當，故揆諸
      前開法律規定與說明，爰逕依刑事訴訟法第一百五十九條
      之五規定，認前揭證據資料均例外有證據能力。
（二）訊據被告丁○○固不否認於上開時地與告訴人乙○○發生
      爭執之情事，惟矢口否認有何傷害之犯行，辯稱：其並未
      出手毆打乙○○，而係遭乙○○毆打云云。經查，上開事
      實業據告訴人乙○○於偵查中指訴歷歷，復經證人甲○○
      於本院審理時證述：被告（丁○○）朝我女兒（指乙○○
      ）衝過去，我女兒車都還沒有停好，丁○○手拿整把鑰匙
      ，朝我女兒的太陽穴掃過去，我女兒有有驗傷等語，及證
      人即事後到場處理員警米瑞明於本院審理時證稱：到現場
      看到乙○○有受傷等語在卷，而告訴人乙○○受有如事實
      欄所載之傷害，亦有財團法人恩主公醫院診斷證明書一紙
      附卷可稽（見九十四年度交查字第一八八七號偵查卷第十
      五頁）。又前開診斷書所載之檢驗日期即為告訴人所指稱
      犯罪日期（九十四年十月二十七日），且告訴人與證人甲○○所稱告訴人遭被告丁○○刺擊太陽穴，亦核與上開診
      斷證明書所載左上額裂傷部位一致，足見告訴人所稱被告
      丁○○手持鑰匙刺其頭部等情，應非虛言。參以甲○○前
      遭被告丁○○毆擊一拳之事實，業據證人甲○○於本院審
      理時稱稱：丁○○從車子裡衝出來，用拳頭撞我，我就呆
      呆站在那裏，四樓住戶戊○○出來說為何要打老人家，丁○○又衝出來，戊○○才又趕快跑回房子裡面等語，及目
      擊證人即上址十二號四樓住戶戊○○到庭證述：我從陽台
      探頭看，看到丁○○向甲○○撞一拳，我就下去勸她，結
      果丁○○連我也要打，我就跑到旁邊去等語明確（見同日
      審判筆錄第八頁），由被告丁○○當時情緒激動，尚且遷
      怒無辜第三人之情形以觀，告訴人身為甲○○之女，返家
      適見上情並上前質問，亦遭丁○○出手毆打，非無可能。
      再衡之一般社會經驗法則，互毆係屬多數動作構成單純一
      罪而互為攻擊之傷害行為，縱令一方先行出手，而還擊之
      一方在客觀上苟非單純對現在不法之侵害為必要排除之反
      擊行為，因其本即有傷害之犯意存在，則對其互為攻擊之
      還手反擊行為，自無主張防衛權之餘地，最高法院九十二
      年度台上字第三○三九號判決可參，被告丁○○於本院審
      理時既自承：「我還手，並說閃開」、「我有撥她」等語
      （見本院九十六年五月二日審判筆錄第六頁、第八頁），
      益見被告丁○○確有出手傷害乙○○之事實。是被告丁○○所辯稱係遭乙○○毆打，並無毆打乙○○，亦未還手云
      云，即非可採。本件事證明確，被告丁○○犯行堪以認定
      ，應予依法論科。
（三）查被告丁○○行為後，刑法業於九十四年二月二日修正公
      布，九十五年七月一日起施行。按「行為後法律有變更者
      ，適用行為時之法律，但行為後之法律有利於行為人者，
      適用最有利於行為人之法律」，修正後刑法第二條第一項
      定有明文。此條規定係規範行為後法律變更所生新舊法比
      較適用之準據法，本身尚無新舊法比較之問題，於新法施
      行後，應一律適用新法第二條第一項之規定，為「從舊從
      輕」之比較，先予敘明。再按本次法律變更，比較時應就
      罪刑有關之共犯、未遂犯、想像競合犯、牽連犯、連續犯
      、結合犯，以及累犯加重、自首減輕暨其他法定加減原因
      （如身分加減）與加減例等一切情形，綜其全部罪刑之結
      果而為比較（最高法院九十五年五月二十三日九十五年第
      八次刑事庭會議決議參照）。茲就本件新舊法比較結果敘
      述如下：
  １、按修正前刑法分則有關罰金刑之貨幣單位係銀元，且依修
      正前刑法第三十三條第五款規定，罰金刑為一銀元以上，
      而有關罰金倍數之調整及銀元與新臺幣之折算標準，訂有
      「罰金罰鍰提高標準條例」及「現行法規所定貨幣單位折
      算新臺幣條例」，除罰金以一銀元折算三元新臺幣外，並
      將七十二年六月二十六日以前修正之刑法部分條文罰金數
      額提高為十倍，其後修正者則不再提高倍數，亦即刑法分
      則各罪罰金數額視前開情形分別提高為三十倍或三倍。考
      量新修正之刑法施行後，不再適用「現行法規所定貨幣單
      位折算新臺幣條例」，為使罰金數額趨於一致，遂增訂刑
      法施行法第一條之一，將刑法各分則編所定罰金之貨幣單
      位均改為新臺幣，且修正後刑法第三十三條第五款將罰金
      刑提高為新臺幣一千元以上，則刑法分則編各罪所定罰金
      刑之最高數額，於修正前後並無不同，惟罰金刑之最低數
      額，則較修正前提高，依修正後刑法第二條第一項規定，
      比較新、舊法之結果，自應以修正前刑法第三十三條第五
      款之規定較為有利於被告。
  ２、修正前刑法第四十一條第一項前段規定：「犯最重本刑為
      五年以下有期徒刑以下之刑之罪，而受六個月以下有期徒
      刑或拘役之宣告，因身體、教育、職業、家庭之關係或其
      他正當事由，執行顯有困難者，得以一元以上三元以下折
      算一日，易科罰金。」，而被告行為時之易科罰金折算標
      準，依罰金罰鍰提高標準條例第二條前段之規定（現已刪
      除），就其原定數額提高為一百倍折算一日，則被告行為
      時之易科罰金折算標準，應以銀元一百元至三百元折算一
      日，經折算為新臺幣後，係以新臺幣三百元至九百元折算
      為一日；惟修正後之刑法第四十一條第一項前段則規定：
      「犯最重本刑為五年以下有期徒刑以下之刑之罪，而受六
      個月以下有期徒刑或拘役之宣告者，得以新臺幣一千元、
      二千元或三千元折算一日，易科罰金。」，比較修正前後
      之易科罰金折算標準，以修正前刑法第四十一條第一項前
      段規定較有利於被告。
  ３、綜此，依整體比較之結果，依修正後刑法第二條第一項前
      段之規定，適用行為時之舊法處斷。
（四）核被告丁○○所為，係犯刑法第二百七十七條第一項之傷
      害罪。原審以被告犯行明確，依法論罪科刑，固非無見。
      惟就被告丁○○與丙○○共同傷害告訴人，容有未洽（詳
      如後述），被告丁○○上訴意旨否認犯罪雖無可採，惟原
      判決既有上述可議之處，自應由本院合議庭予以撤銷改判
      。爰審酌被告丁○○不循理性方法解決問題，反以暴力手
      段傷害告訴人乙○○，致告訴人受有上開傷害，且迄今仍
      未與告訴人達成和解，犯後猶飾詞狡辯，態度非佳，並參
      酌其並無犯罪前科，有臺灣高等法院被告前案紀錄表一件
      附卷可查，素行尚稱良好，及告訴人乙○○所受傷害非重
      等一切情狀，量處如主文所示之刑，並依修正前刑法第四
      十一條第一項前段規定，諭知易科罰金之折算標準。至被
      告丁○○持以傷害告訴人所用之鑰匙一串，並未扣案，且
      無證據顯示為被告所有，且非違禁物，爰不予宣告沒收，
      併此敘明。
二、無罪部分：
（一）本件聲請簡易判決處刑意旨略以：被告丙○○於九十四年
      十月二十七日上午九時許，在臺北縣三峽鎮○○路○段八
      三巷十二號前，與被告丁○○共同基於傷害人之身體之犯
      意聯絡，由丙○○抓住乙○○，任由丁○○持鑰匙刺並以
      手毆打乙○○，致乙○○受有左上額裂傷約零點三公分與
      右下臂、右上胸、左腕、後頸挫擦傷等傷害，因認被告丙○○涉有刑法第二百七十七條第一項之傷害罪嫌云云。
（二）按犯罪按犯罪事實應依證據認定之，無證據不得認定犯罪
      事實。又不能證明被告犯罪者，應諭知無罪之判決，刑事
      訴訟法第一百五十四條、第三百零一條第一項分別定有明
      文。又被害人所述被害情形如無瑕疵可指，而就其他方面
      調查又與事實相符，其供述始足據為判決之基礎；且告訴
      人之告訴，係以使被告受刑事訴追為目的，是其陳述是否
      與事實相符，仍應調查其他證據以資審認（最高法院三十
      二年上字第六五七號、五十二年台上字第一三○○號判例
      參照）。又事實之認定，應憑證據，如未能發現相當證據
      ，或證據不足以證明，自不能以推測或擬制之方法，為裁
      判基礎（最高法院四十年台上字第八六號判例參照）。另
      認定犯罪事實所憑之證據，雖不以直接證據為限，間接證
      據亦包括在內；然而無論直接或間接證據，其為訴訟上之
      證明，須於通常一般之人不致有所懷疑，而得確信其為真
      實之程度者，始得據為有罪之認定，倘其證明尚未達到此
      一程度，而有合理之懷疑存在時，即無從為有罪之認定，
      亦有最高法院七十六年台上字第四九八六號判例可資參照
      。
（三）公訴意旨認被告丙○○涉有刑法第二百七十七條第一項之
      犯行，無非係以告訴人乙○○之指訴與證人甲○○之證述
      為其主要論據。惟訊據被告丙○○堅決否認有何傷害犯行
      ，辯稱：其原在住處後方清理廢水，聽聞屋前有人喊叫始
      出來，並撥打一一○及環保大隊電話處理等語。
（四）經查，被告丙○○所涉上開傷害犯行，雖經告訴人乙○○
      於偵查及本院審理時指稱：被告丙○○也有抓我，左手邊
      抓邊打我云云，然告訴人於本院審理時證稱：丙○○手拿
      鐵棍，另一支手來抓我，我看他好像要打我爸，沒想到是
      要來打我，卻打到丁○○等語，則告訴人就丙○○如何打
      、有無打到告訴人等傷害事實，均未能明確指述，而證人
      甲○○於本院審理時，除就丁○○持鑰匙掃向乙○○致乙○○受傷一節證述明確外，僅泛稱：被告二人圍攻乙○○
      ，丙○○有從後面追出來，怎麼結束我也不知道等語，則
      被告丙○○有無及如何傷害乙○○，即屬有疑，尚難僅以
      告訴人片面之指述，遽以認定被告丙○○有何傷害犯行，
      此外，復查無其他積極證據足證被告丙○○與被告丁○○
      間有何傷害之犯意聯絡及行為分擔，是聲請簡易判決處刑
      意旨所指被告共同傷害之犯嫌殊有未明。揆諸前揭之說明
      ，應依法諭知無罪之判決。原審以被告丙○○罪證明確而
      依刑法第二百七十七條第一項之規定逕對被告丙○○論罪
      科刑，自有未洽。被告丙○○上訴意旨否認犯罪指摘原判
      決不當，為有理由，是原判決既有前開違誤即屬無可維持
      ，應由本院予以撤銷改判，而為被告丙○○無罪之諭知。
三、又本件被告丙○○並未該當於刑法第二百七十七條第一項之
    構成要件，而應對其諭知無罪之判決，已如前述，原審本不
    得適用刑事訴訟法所定之簡易程序對其論罪科刑，而應依刑
    事訴訟法第四百五十二條規定適用通常程序為審判，則本院
    所為前開判決，係依刑事訴訟法第四百五十五條之一第三項
    規定準用同法第三百六十九條第二項規定適用第一審通常程
    序而為之第一審通常程序判決，附此敘明。
據上論斷，應依刑事訴訟法第四百五十五條之一第一項、第三項
、第三百六十九條第一項前段、第二項、第三百六十四條、第二
百九十九條第一項前段、第三百零一條第一項，刑法第二條第一
項前段、第二百七十七條第一項、修正前刑法第四十一條，罰金
罰鍰提高標準條例第一條前段、修正前罰金罰鍰提高標準第二條
，判決如主文。
本案經檢察官沈志成到庭執行職務。
中　　華　　民　　國　　96　　年　　5 　　月　　16　　日
                  刑事第十五庭  審判長法  官  陳鴻清
                                      法  官  朱嘉川
                                      法  官  劉安榕
上列正本證明與原本無異。
丙○○部分如不服本判決，應於判決送達後十日內向本院提出上
訴狀（應附繕本），上訴於臺灣高等法院。丁○○部分不得上訴
。                                    書記官  楊馥如
中　　華　　民　　國　　96　　年　　5 　　月　　16　　日
附錄本案論罪科刑法條全文：
中華民國刑法第277條
（普通傷害罪）
傷害人之身體或健康者，處 3 年以下有期徒刑、拘役或 1 千元
以下罰金。
犯前項之罪因而致人於死者，處無期徒刑或 7 年以上有期徒刑；
致重傷者，處3 年以上10年以下有期徒刑。
